【裁判字號】    98,交易,122
【裁判日期】    980922
【裁判案由】    過失傷害
【裁判全文】
臺灣嘉義地方法院刑事判決             98年度交易字第122號
公  訴  人  臺灣嘉義地方法院檢察署檢察官
被      告  丙○○
上列被告因過失傷害案件，經檢察官提起公訴（97年度偵字第77
09號），本院判決如下：
    主  文
丙○○犯過失傷害罪，處有期徒刑肆月，如易科罰金，以新臺幣
壹仟元折算壹日。
    犯 罪 事 實
一、丙○○於民國97年7月2日上午6時30分許，駕駛車牌號碼087
    3-UJ號自用小貨車，沿嘉義市○○路133巷由西往東方向行
    駛，在嘉義市○○路133巷與91巷之交岔路口處時，理應知
    悉車輛行駛時，駕駛人應注意車前狀況，隨時採取必要之安
    全措施，且汽車行經未劃設行人穿越道之交岔路口，遇有行
    人穿越道路時，無論有無交通警察指揮人員指揮或號誌指示
    ，均應暫停讓行人先行通過，復依當時天氣晴、日間自然光
    線、路面乾燥無缺陷，視距良好，並無不能注意之情事，竟
    疏未注意及此，貿然欲左轉，適有甲○○○沿同市○○路91
    巷由北往南徒步通過上開交岔路口，丙○○所駕駛自小貨車
    之車頭保險桿右前方部位與甲○○○之右臀部發生擦撞，致
    甲○○○因而向左跌坐在地，受有左側股骨頸骨折之傷害。
二、案經甲○○○訴由嘉義市政府警察局第二分局報告臺灣嘉義
    地方法院檢察署檢察官偵查起訴。
    理  由
壹、程序事項
一、按除簡式審判程序、簡易程序及刑事訴訟法第376條第1款、
    第2款所列之罪之案件外，第一審應行合議審判，刑事訴訟
    法第284條之1定有明文。本件被告所犯係刑事訴訟法第376
    條第1款所列之最重本刑為3年以下有期徒刑、拘役或專科罰
    金之罪，依法獨任進行審理程序，合先敘明。
二、次按被告以外之人於審判外之言詞或書面陳述，除法律有規
    定者外，不得作為證據，刑事訴訟法第159條第1項定有明文
    ，即排除傳聞證據，目的在於確保當事人反對詰問權，然為
    兼衡訴訟程序之進行，設有傳聞證據例外之規定。本件判決
    引用之證據，有關證據能力部分，分述如下：
(一)被告以外之人於偵查中向檢察官所為之陳述，除顯有不可信
    之情況者外，得為證據，刑事訴訟法第15條之1第2項已有明
    定。證人江錦和於偵查中經檢察官以證人身分訊問，並具結
    後證述，依刑事訴訟法第158條3規定意旨，有證據能力，至
    於告訴人甲○○○及其女兒乙○○於偵查中接受檢察官訊問
    ，並未以證人身分，告以具結意義後接受訊問，然檢察官向
    被告以外之人所取得之陳述，原則上均能遵守法律規定，不
    致違法取供，其可信性極高，且依卷內證據，無顯有不可信
    之情況，其等之陳述得為證據，復亦經本院傳喚到庭予被告
    交互詰問，保障其對質權益。
(二)本件道路交通事故現場圖、道路交通事故調查報告表(一)、(二)
    各1份（見警卷第9至11頁），係交通警察機關對於交通事故
    現場，於勘查、蒐證後所作之事故現場相關車輛停放、煞車
    痕跡等情狀之繪圖、報告，製作警員有據實記載之義務，僅
    記載現場各種客觀情狀，並未加入個人判斷之意見，可信性
    極高，且至審判期日已無重現現場相關跡證、數據之可能，
    具有一定程度之不可替代性，屬刑事訴訟法第159條之4第1
    款所定之「公務員職務上製作之紀錄文書」，應認有證據能
    力。
(三)卷附財團法人天主教聖馬爾定醫院（下稱聖馬爾定醫院）於
    97年8月18日出具之診斷證明書1份及98年2月5日（98）惠醫
    字第0140號函檢送之病歷（見警卷第8頁；偵查卷第29至46
    頁），乃被告以外之人，即從事診斷之醫院醫師於審判外所
    為之書面陳述，屬於傳聞證據，其中病歷記載係依病患逐次
    看診時所為，依刑事訴訟法第159條之4第2款規定，應有證
    據能力。至於診斷證明書，係醫師針對個案而製作之診斷書
    ，雖與刑事訴訟法第159條之4第2款所示之從事業務之人，
    於通常業務過程不間斷、有規律而準確記載，大部分紀錄完
    成於業務終了前後，並未預見日後可能提供作為證據之紀錄
    文書或證明文書有間，然醫師依醫師法第17條之規定，如無
    法令規定之理由，不得拒絕診斷書之交付，且若出具與事實
    不符之診斷書，依醫師法第28條之4第5款之規定，可處罰鍰
    ，並得併處限制執業範圍、停業處分或廢止其執業執照，情
    節重大者，並得廢止其醫師證書，可徵醫師出具之診斷書若
    有錯誤、虛偽，醫師之執業執照、醫師證書均可能因而廢止
    ，且尚有醫院依法保存之病歷可為佐證，診斷證明書虛偽可
    能性極小。是前揭醫院醫師出具之告訴人車禍後至院治療之
    診斷證明書，認無虛妄情事而具高度可信性，屬刑事訴訟法
    第159條之4第3款所稱之其他於可信之特別情況下所製作之
    文書，亦應有證據能力。
(四)而被告以外之人於審判外之陳述，雖不符前4條（即刑事訴
    訟法第159條之1至之4）之規定，而經當事人於審判程序同
    意作為證據，法院審酌該言詞陳述或書面陳述作成時之情況
    ，認為適當者，亦得為證據；當事人、代理人或辯護人於法
    院調查證據時，知有第159條第1項不得為證據之情形，而未
    於言詞辯論終結前聲明異議者，視為有前項之同意，此觀刑
    事訴訟法第159條之5規定甚明。本件公訴檢察官、被告對於
    證人甲○○○、江錦和於警詢之證述及具傳聞性質之醫療費
    用收據（見偵查卷第10至21頁），亦均表示同意作為本案之
    證據，且迄於言詞辯論終結前亦未聲明異議。本院審酌前揭
    證人之陳述及證據資料作成時之情況，核無違法取證或其他
    瑕疵，認為以之作為證據為適當，自得作為證據。另卷附交
    通事故現場照片5張、受傷照片1張、嘉義市政府警察局98年
    8月25日嘉市警交字第0980006982號函檢送之照片11張（見
    警卷第13至15頁；偵查卷第22頁背面；本院卷第22至27頁）
    ，係以科學、機械之方式，對於所拍攝內容所為忠實且正確
    之記錄，性質上並非供述證據，亦無刑事訴訟法第159條第1
    項規定之適用，至於證號查詢汽車駕駛人1紙，係公路主管
    機關就車主、地址、車牌、顏色、引擎號碼及年份等以機械
    記錄提供予司法機關上網查詢，非被告以外之人於審判外之
    言詞或書面陳述，亦非傳聞證據，無刑事訴訟法第159條第1
    項之適用，均併說明。
貳、實體事項
一、訊據被告丙○○固坦承於前揭時間，駕駛車牌號碼0873-UJ
    號自用小貨車，行經嘉義市○○路133巷與91巷之交岔路口
    處，並確將告訴人送醫，支付當日醫療費用等情，惟矢口否
    認有何駕車過失傷害犯行，辯稱：當時駕車行進緩慢，路上
    行人很多，並未看到告訴人行走，亦未撞到告訴人，路人告
    知有人倒在小貨車前方，才下車攙扶告訴人，事後想清楚並
    未撞到告訴人，其應係自行跌倒云云，惟查：
(一)上揭被告駕駛車牌號碼0873-UJ號自用小貨車，行經嘉義市
    ○○路133巷與91巷之交岔路口處欲左轉，適告訴人沿軍輝
    路91巷由北往南徒步通過上開交岔路口，被告駕駛自小貨車
    之車頭保險桿右前方部位擦撞告訴人之右臀部，致其因而向
    左跌坐在地等情，業據告訴人於警詢、偵查中及本院審理時
    具結、證人乙○○於偵查中及本院審理時具結證述甚詳（見
    警卷第5頁及背面；偵查卷第6、7頁；本院卷第38至46頁）
    ，並有道路交通事故現場圖、道路交通事故調查報告表(一)、
    (二)各1份及現場照片5張在卷可稽（見警卷第9至15頁），又
    告訴人倒地後，經送醫急救治療，為左側股骨頸未移位性骨
    折，再於同年月5日入院急診，呈現左側股骨頸性骨折，手
    術進行人工半髖關節置換手術，於97年7月12日出院，除據
    告訴人到庭證述無訛（見本院卷第56、60頁），亦有聖馬爾
    定醫院出具之診斷證明98年2月5日（98）惠醫字第0140號函
    檢送之病歷（見警卷第8頁；偵查卷第29至46頁）。即告訴
    人於案發當日急診時，自訴遭小貨車撞到致左膝挫傷及左髖
    部疼痛，經急診治療後出院，越1日因左髖部劇痛未改善，
    再度至醫院急診，X光顯示左側股骨頸骨折，旋即住院行人
    工股骨頭置換手術，衡情醫生本於職業之專業，應不至將舊
    傷認作新傷而開立急診之診斷證明，再者，告訴人受傷之部
    位，與被告自用小貨車前車頭保險桿部位之高度相當，此有
    採證照片在卷為佐（見本院卷第26頁），其所受傷害為車禍
    撞擊所致，亦可認定，被告否認告訴人之傷勢係本次事件所
    造成云云，尚難採信。
(二)證人即告訴人於本院審理時具結證陳：當時走到巷口，看到
    一輛車不知道要轉向哪一方，行走速度很慢，但無持輔助器
    等語（見本院卷第54頁），證人乙○○於本院審理時具結證
    稱：母親於發生車禍前行動自如，生活均自己料理，並未與
    家人同住，行走應無障礙等語（見本院卷第38至46頁），輔
    以現場柏油路面，被告行向前方並無視線上之障礙，雖告訴
    人已76歲，然無須他人攙扶或輔具支持，仍有自主行動能力
    ，行走速度非快，被告自承其輔自距離巷口處約200公尺停
    車處駛動，至巷口時駕車速度亦緩慢，且以告訴人證稱之倒
    地位置，已通過巷口處超過2分之1，被告應得以看到告訴人
    行經至此，益徵被告辯稱：並未看到告訴人行走云云，顯非
    可信。再者，告訴人於本院審理時證稱：被告下車，向商家
    借椅子，扶伊在路邊休息，並通知女兒前來，被告之太太亦
    到現場，一起前往醫院，被告繳交醫療費用後才離去等語（
    見本院卷第58頁），證人江錦和於偵查中具結證述：有男子
    借椅子，告知有女子不能站要坐等語（見偵查卷第51頁），
    證人乙○○於本院審理時亦具結證陳：到現場後，被告告知
    係伊撞倒母親，並一同前醫院，主動支付醫療費用，並留下
    姓名、聯絡電話、身分證號碼、車輛車牌號碼等資料，顯見
    應有撞到等語（見本院卷第38至46頁），被告亦坦承上情，
    復參諸被告供稱：當時現場並無人告知伊撞到告訴人，僅告
    以告訴人躺在小貨車前面地上云云，被告所辯若為屬實，則
    既他人係告知有人躺在地上，被告下車後何須以加害人之立
    場，協助告訴人就醫、負擔醫療費用並留下個人及車輛之基
    本資料？況且未立即報警，由警方保留現場跡證，以釐清是
    否確有責任，僅將告訴人送醫救治，即以被告現場立即之反
    應及處理以觀，被告應有撞到告訴人之認知，洵無疑義。
(三)按汽車行駛時，駕駛人應注意車前狀況及兩車併行之間隔，
    並隨時採取必要之安全措施，又汽車行經未劃設行人穿越道
    之交岔路口，遇有行人穿越道路時，無論有無交通警察指揮
    人員指揮或號誌指示，均應暫停讓行人先行通，道路交通安
    全規則第94條第3項、第103條分別訂有明文。查上開巷口未
    劃設行人穿越道，此有前揭現場圖、現場照片在卷可稽，被
    告領有普通小貨車駕駛執照，亦有證號查詢汽車駕駛人1紙
    在卷足憑（見本院卷第12頁），具當智識程度及駕駛經驗之
    人，於前揭時、地駕駛自小貨車，自應注意上開規定，再者
    ，自小貨車底盤較高，於駕駛時更應注意前方行走之行人，
    復依卷附交通事故調查報告表之記載，本件事故發生當時天
    候晴、日間自然光、柏油路面、路面乾燥、無缺陷、無障礙
    物、視距良好，並無不能注意情事，被告駕車疏未注意及此
    ，竟未停車，禮讓行人通行，駕車車頭超過巷口處，致前車
    頭保險桿右方擦撞告訴人右臀部，告訴人因而向左傾倒跌坐
    在地，其駕駛行為應有過失甚明。又告訴人因此受有上開傷
    害情形，業如前述，被告之過失駕駛行為與告訴人之傷害間
    ，具有相當因果關係，亦足認定。
(四)綜上所述，被告前揭所辯，顯係事後飾卸之詞，均無可採。
    本件事證明確，被告犯行，洵堪認定，應予依法論科。
二、核被告所為，係犯刑法第284條第1項前段之過失傷害罪。爰
    審酌被告高工畢業之智識程度，駕車未能確實遵守交通規則
    ，致告訴人受有傷害，且本件應負全部之過失責任，又迄未
    能與告訴人達成賠償之和解，且犯後否認犯行，然衡其案發
    後主動協助告訴人至院就醫，並支付當日之醫療費用，無任
    何刑事案件紀錄之素行，此有臺灣高等法院被告前案紀錄表
    1份在卷可稽、自承務農等一切情狀，量處如主文所示之刑
    ，並諭知易科罰金折算標準。
據上論斷，應依刑事訴訟法第299條第1項前段，刑法第284條第1
項前段、第41條第1項前段，刑法施行法第1條之1第1項、第2項
前段，判決如主文。
本案經檢察官侯德人到庭執行職務
中    華    民    國    98    年    9    月     22    日
                  交通法庭    法  官  林青怡
以上正本證明與原本無異。
如不服本判決應於收受判決後10日內向本院提出上訴書狀，並應
敘述具體理由；其未敘述上訴理由者，應於上訴期間屆滿後20日
內向本院補提理由書（均須按他造當事人之人數附繕本）「切勿
逕送上級法院」。告訴人或被害人如對於本判決不服者，應具備
理由請求檢察官上訴，其上訴期間之計算係以檢察官收受判決正
本之日期為準。
中    華    民    國    98    年    9    月     22    日
                              書記官  李佳惠
附錄本案論罪科刑法條：
刑法第284條
因過失傷害人者，處 6 月以下有期徒刑、拘役或 5 百元以下罰
金，致重傷者，處 1 年以下有期徒刑、拘役或 5 百元以下罰金
。
從事業務之人，因業務上之過失傷害人者，處 1 年以下有期徒刑
、拘役或1 千元以下罰金，致重傷者，處 3 年以下有期徒刑、
 拘役或 2 千元以下罰金。


司法院資訊處製作；財團法人民間司法改革基金會備份。
